臺灣臺北地方法院刑事判決　　　　　　　 96年度訴字第200號
公　訴　人　臺灣臺北地方法院檢察署檢察官
被　　　告　己○○
　　　　　　　　　　　之1
　　　　　　癸○○
上列被告等因搶奪等案件，經檢察官提起公訴（96年度偵字第51
2號），嗣於本院準備程序進行中，被告2人均先就被訴事實為有
罪之陳述，經裁定適用簡式審判程序，判決如下：
    主  文
己○○共同行使變造特許證，足以生損害於公眾，累犯，處有期
徒刑陸月，扣案黑色膠帶貳捲、白色膠帶壹捲、剪刀壹支均沒收
。又共同意圖為自己不法之所有，而搶奪他人之動產，共11罪，
均累犯，各處有期徒刑柒月。又共同意圖為自己自己不法之所有
，而搶奪他人之動產未遂，累犯，處有期徒刑陸月。應執行有期
徒刑參年陸月，扣案黑色膠帶貳捲、白色膠帶壹捲、剪刀壹支均
沒收。
癸○○共同行使變造特許證，足以生損害於公眾，累犯，處有期
徒刑陸月，扣案黑色膠帶貳捲、白色膠帶壹捲、剪刀壹支均沒收
。又共同意圖為自己不法之所有，而搶奪他人之動產，共11罪，
均累犯，各處有期徒刑柒月。又共同意圖為自己自己不法之所有
，而搶奪他人之動產未遂，累犯，處有期徒刑陸月。應執行有期
徒刑參年陸月，扣案黑色膠帶貳捲、白色膠帶壹捲、剪刀壹支均
沒收。
    事  實
一、己○○、癸○○為男女朋友關係，己○○前因傷害案件，經
    臺灣南投地方法院94年度埔刑簡字第152號判決判處有期徒
    刑3月確定，於民國95年3月6日易科罰金執行完畢，癸○○
    前因詐欺案件，經臺灣板橋地方法院95年度簡字第4218號判
    決判處有期徒刑4月確定，於95年11月1日易科罰金執行完畢
    。詎2人均不知悔改，先基於行使變造重型機車牌照（特許
    證之一種）之犯意聯絡，由己○○於95年11月26日向不知情
    亦無犯意聯絡之李進安商借車牌號碼MFP-143號重型機車後
    ，旋於同日由己○○以其所有黑色膠帶2捲、白色膠帶1捲、
    剪刀1支，將上開機車之牌照號碼變造為MFP-448號後懸掛於
    上開機車後方而行使，以減免後揭搶奪犯行遭循線查獲之危
    險性，足以生損害於監理機關對於車輛牌照管理之正確性，
    己○○、癸○○另基於意圖為自己不法所有之犯意聯絡及傷
    害人身體未必故意之犯意聯絡，自95年12月8日晚間9時10分
    起至同年月27日下午6時40分許止，由己○○騎乘上揭變造
    牌照完成之機車後載癸○○，於附表所示時間、地點，以附
    表所示方式，駕車徒手搶奪如附表所示被害人之皮包共12次
    ，除其中如附表編號4所示之搶奪犯行時，因被害人鄭雯婷
    緊抓皮包而未得逞外，其餘11次分別取得如附表一所示之財
    物，其中現金部分業均已朋分花用完畢；己○○、癸○○於
    為上開搶奪犯行時，強力拉扯奪取附表編號2、3、4、10、
    12之被害人皮包，上開被害人因反抗而遭機車強力拖行或重
    心失穩倒地，致被害人壬○○（附表編號2）受有腳部擦傷
    之傷害（未據告訴）、被害人辛○○（附表編號3）受有頭
    皮併額頭共20公分撕裂傷之傷害（未據告訴）、被害人鄭雯
    婷（附表編號4）受有雙側下肢挫傷及多處擦傷之傷害、被
    害人丁○○（附表編號10）受有雙側手腳擦傷及腹部挫傷之
    傷害、被害人子○○（附表編號12）受有後腦及手腳擦傷之
    傷害（未據告訴）。迨至95年12月28日晚間7時許，為警在
    臺北市○○區○○路、詔安街交岔口循線埋伏查獲，並扣得
    己○○所有、供犯罪所用之黑色膠帶2捲、白色膠帶1捲、剪
    刀1支。
二、案經被害人庚○、丁○○、鄭雯婷訴由臺北市政府警察局中
    正第二分局、大安分局、中山分局報告臺灣臺北地方法院檢
    察署檢察官偵查起訴，嗣於本院準備程序進行中，己○○、
    癸○○先就被訴事實為有罪之陳述，經裁定適用簡式審判程
    序。
    理  由
一、證據能力之判斷：
    (一)查本件被告己○○、癸○○所為不利於己之陳述，並無出
      於強暴、脅迫、利誘、詐欺、疲勞訊問、違法羈押或其他
      不正之方法，亦非違反法定障礙事由經過期間不得訊問或
      告知義務之規定而為，依刑事訴訟法第156條第1項、第
      158 條之2規定，應認其有證據能力。
    (二)證人庚○、壬○○、辛○○、鄭雯婷、乙○○、李怡恬、
      戊○○、李佳容、丙○○、丁○○、甲○○、子○○、李
      進安、馬振中於審判外之陳述，依刑事訴訟法第273條之2
      、第159條第2項規定排除同法第159條第1項傳聞排除法則
      之適用，自有證據能力。
    (三)再查，本件資以認定被告犯罪事實之非供述證據（詳見後
      述），均無違反法定程序而取得之情形，依刑事訴訟法第
      158條之4反面規定，自有證據能力。
二、上揭犯罪事實，業據被告己○○、癸○○於警詢、偵訊及本
    院訊問時均坦承不諱，核與證人即被害人庚○、壬○○、辛○○、鄭雯婷、乙○○、李怡恬、戊○○、李佳容、丙○○
    、丁○○、甲○○、子○○，證人即將車牌號碼MFP-143 號
    重型機車借予被告己○○之李進安、證人即目擊被告2人搶
    奪李怡恬財物後逃逸過程之馬振中等人證述內容相符，並有
    卷附刑案現場測繪圖、現場模擬蒐證照片21幀、監視錄影帶
    翻拍照片14幀、被害人辛○○、戊○○、李佳容、丙○○、
    丁○○、甲○○、子○○之贓物認領保管單8紙（其中甲○○有2紙）、被害人辛○○、鄭雯婷之診斷證明書2紙、扣案
    黑色膠帶2捲、白色膠帶1捲、剪刀1支可資佐證，堪信被告2
    人自白與事實相符；至被告2人於為警查獲時雖於騎乘之機
    車置物箱內經自願性同意搜索扣得剪刀1支，然並無任何積
    極證據被告2人並未持此剪刀作為行搶工具，且被告2人係騎
    乘機車沿路搶奪被害人財物，藏置於騎乘機車置物箱內之剪
    刀，對於被害人尚難認有何危害，核與「攜帶」兇器搶奪之
    情形有間，自不能因警察自機車置物箱內起出上開剪刀，率
    爾推定被告2人有使用凶器以遂行搶奪之事實，是不能證明
    被告2人有此部分搶奪之加重條件，附此說明（最高法院95
    台上字第1155號判決意旨參照）。綜上所述，本件事證明確
    ，被告2人犯行均堪以認定，應依法論科。
三、按已著手於犯罪行為之實行而不遂者，為未遂犯，刑法第25
    條第1項定有明文，本件被告2人為如附表編號4所示之搶奪
    犯行時，因被害人鄭雯婷緊抓皮包而未得逞，應認被告2人
    已開始著手實行犯罪構成要件之搶奪行為，惟未達於取得財
    物之既遂結果；又按汽車牌照為公路監理機關所發給，固具
    有公文書性質，惟依道路交通安全規則規定，汽車牌照僅為
    行車之許可憑證，自屬於刑法第212條所列特許證之一種，
    最高法院63年台上字第1550號判例意旨可資參照。核被告己○○、癸○○所為，係犯刑法第216條、第212條之行使變造
    特許證罪、同法第325條第1項之搶奪罪、同法第325條第3項
    、第1項之搶奪未遂罪、同法第277條第1項之傷害罪（傷害
    告訴人丁○○、鄭雯婷部分）；被告2人就上開犯行，有犯
    意之連絡及行為之分擔，皆為共同正犯；被告2人以一搶奪
    行為同時致生告訴人丁○○受傷之結果，另以一搶奪未遂行
    為同時致生鄭雯婷受傷之結果，另觸犯刑法第277條第1項之
    傷害罪，其與搶奪罪或搶奪未遂罪為想像競合犯關係，應從
    一重之搶奪罪或搶奪未遂罪處斷；被告2人所犯行使變造特
    許證罪、11次搶奪罪、1次搶奪未遂罪間，犯意各別、行為
    互殊，均應分論併罰；被告己○○前因傷害案件，經臺灣南
    投地方法院94年度埔刑簡字第152號判決判處有期徒刑3月確
    定，於95年3月6日易科罰金執行完畢，被告癸○○前因詐欺
    案件，經臺灣板橋地方法院95年度簡字第4218號判決判處有
    期徒刑4月確定，於95年11月1日易科罰金執行完畢，有卷附
    臺灣高等法院被告前案紀錄表2份可稽，被告2人受有期徒刑
    之執行完畢後，5年內再犯本件有期徒刑以上之罪，均為累
    犯，均依法加重其刑；被告2人就附表編號4之犯行，業已著
    手於犯罪行為之實施，惟未達於取得財物之既遂結果，為未
    遂犯，爰依刑法第25條第2項規定就此一犯行減輕其刑，並
    依法先加後減；公訴人雖僅就被告2人搶奪、搶奪未遂、行
    使變造特許證等犯行具體提起公訴，而未及於被告2人傷害
    之犯行，且就被告2人搶奪被害人庚○（附表編號1）之財物
    ，漏列健保卡、上海銀行、中信銀行信用卡各1張、上海銀
    行金融卡1張、家樂福禮券1500元等財物，就被告2人搶奪被
    害人丁○○（附表編號10）之財物，漏列鑰匙一串之財物，
    就被告2人搶奪被害人甲○○（附表編號11）之財物，漏列
    萬事達信用卡1張、2000元新光三越禮券，惟檢察官就犯罪
    事實一部起訴者，效力及於全部，本件被告2人所犯上開犯
    罪事實，與已起訴者有想像競合犯裁判上一罪及事實上一罪
    之關係，本院自應併予審判，附此敘明；爰審酌被告2人犯
    罪之目的、動機、手段、犯罪所生危害甚大、嗣後坦承犯行
    、惟並未賠償被害人之損失、其犯後態度等一切情狀，量處
    如主文所示之刑，並定其應執行刑；扣案黑色膠帶2捲、白
    色膠帶1捲、剪刀1支，為被告己○○所有，供行使變造特許
    證犯行所用之物，均予沒收。
據上論斷，應依刑事訴訟法第273條之1第1項、第299條第1項前
段，刑法第28條、第210條、第216條、第277條第1項、第325條
第1項、第3項、第55條前段、第51條第5款，刑法施行法第1條之
1，判決如主文。
本案經檢察官蔡立文到庭執行職務
中　　華　　民　　國　　96　　年　　2　　 月　　14　　日
　　　　　　　　　刑事第十二庭  法　官　張永宏
以上正本證明與原本無異。
如不服本判決，應於判決送達後10日內，向本院提出上訴狀。
　　　　　　　　　　　　　　　　書記官　楊婷婷
中　　華　　民　　國　　96　　年　　2 　　月　　14　　日
附錄：本件論罪科刑法條全文
刑法第212條
偽造、變造護照、旅券、免許證、特許證及關於品行、能力服務
或其他相類之證書、介紹書，足以生損害於公眾或他人者，處1
年以下有期徒刑、拘役或3百元以下罰金。
刑法第216條
行使第210條至第215條之文書者，依偽造、變造文書或登載不實
事項或使登載不實事項之規定處斷。
刑法第277條
傷害人之身體或健康者，處3年以下有期徒刑、拘役或1千元以下
罰金。
犯前項之罪因而致人於死者，處無期徒刑或7年以上有期徒刑；
致重傷者，處3年以上10年以下有期徒刑。
刑法第325條
意圖為自己或第三人不法之所有，而搶奪他人之動產者，處6月
以上5年以下有期徒刑。
因而致人於死者，處無期徒刑或7年以上有期徒刑，致重傷者，
處3年以上10年以下有期徒刑。
第1項之未遂犯罰之。
附表
┌──┬──────┬──────┬───┬───────┬───────┐
│編號│時        間│地        點│被害人│所  得  財  物│搶  奪  手  法│
├──┼──────┼──────┼───┼───────┼───────┤
│一  │95年12月8日 │臺北市大安區│庚  ○│咖啡色手提包1 │被告2人共乘機 │
│    │晚間9時10分 │新生南路 3段│      │只，內有現金  │車自後方搶奪步│
│    │            │22巷2號前   │      │3,000元、身分 │行之被害人手提│
│    │            │            │      │證、健保卡、駕│包後逃逸。    │
│    │            │            │      │照、車牌號碼26│              │
│    │            │            │      │90-DE號行照、 │              │
│    │            │            │      │女用雷達錶、耳│              │
│    │            │            │      │環墬子、戒指、│              │
│    │            │            │      │上海銀行、中信│              │
│    │            │            │      │銀行信用卡各1 │              │
│    │            │            │      │張、上海銀行金│              │
│    │            │            │      │融卡1張、家樂 │              │
│    │            │            │      │福禮券1500元。│              │
├──┼──────┼──────┼───┼───────┼───────┤
│二  │95年12月12日│臺北市中正區│壬○○│公事包1只，內 │被告己○○騎機│
│    │下午4時5分  │南昌路1段126│      │有面額新臺幣（│車搭載被告楊素│
│    │            │巷內        │      │下同）30萬元之│月，由癸○○伸│
│    │            │            │      │支票1張、美金5│手將步行之被害│
│    │            │            │      │萬元定存支票 2│人手持公事包搶│
│    │            │            │      │張、永豐銀行存│走後逃逸。    │
│    │            │            │      │摺約10本、機車│              │
│    │            │            │      │駕照1張       │              │
├──┼──────┼──────┼───┼───────┼───────┤
│三  │95年12月14日│臺北市中正區│辛○○│女用皮包 1只，│被告2人共乘機 │
│    │下午5時40分 │汀州路1段198│      │內有現金 5,800│車自後方搶奪步│
│    │            │巷7號前     │      │元、健保卡、臺│行之被害人肩背│
│    │            │            │      │大醫院掛號證各│皮包後逃逸。  │
│    │            │            │      │1張、悠遊卡2張│              │
│    │            │            │      │、化妝品      │              │
├──┼──────┼──────┼───┼───────┼───────┤
│四  │95年12月15日│臺北市中山區│鄭雯婷│無取得財物    │被告己○○騎機│
│    │下午2時50分 │德惠街87巷內│      │              │車搭載被告楊素│
│    │            │（新祿公園）│      │              │月，由癸○○伸│
│    │            │            │      │              │手欲搶奪步行之│
│    │            │            │      │              │被害人肩背皮包│
│    │            │            │      │              │，因被害人緊握│
│    │            │            │      │              │皮包而未得逞。│
├──┼──────┼──────┼───┼───────┼───────┤
│五  │95年12月20日│臺北市中正區│乙○○│紅色手提包 1只│被告己○○騎機│
│    │下午12時50分│晉江街 4巷口│      │，內有現金 3,4│車搭載被告楊素│
│    │            │            │      │00元、摩托羅拉│月，由癸○○伸│
│    │            │            │      │手機1支（內有 │手將步行之被害│
│    │            │            │      │0000000000號  │人手持手提包搶│
│    │            │            │      │SIM卡）、安泰 │走後逃逸。    │
│    │            │            │      │中心白金卡、中│              │
│    │            │            │      │國商銀信用卡、│              │
│    │            │            │      │國泰世華銀行信│              │
│    │            │            │      │用卡、土地銀行│              │
│    │            │            │      │、合作金庫、彰│              │
│    │            │            │      │化銀行、第一銀│              │
│    │            │            │      │行金融卡、身分│              │
│    │            │            │      │證、健保卡各1 │              │
│    │            │            │      │張            │              │
├──┼──────┼──────┼───┼───────┼───────┤
│六  │95年12月21日│臺北市大安區│李怡恬│鮮紅色手提包1 │被告2人共乘機 │
│    │下午3時20分 │信義路3段147│      │只，內有現金3,│車自後方搶奪步│
│    │            │巷15弄20號前│      │000元、咖啡色 │行之被害人手提│
│    │            │            │      │皮夾1個、身分 │包後逃逸。    │
│    │            │            │      │證、健保卡、彰│              │
│    │            │            │      │化銀行、郵局金│              │
│    │            │            │      │融卡、花旗銀行│              │
│    │            │            │      │、台新銀行、臺│              │
│    │            │            │      │北富邦銀行信用│              │
│    │            │            │      │卡各1張、Samsu│              │
│    │            │            │      │ng手機1支（內 │              │
│    │            │            │      │有0000000000號│              │
│    │            │            │      │SIM卡）       │              │
├──┼──────┼──────┼───┼───────┼───────┤
│七  │95年12月22日│臺北市信義區│戊○○│黑色女用皮包 1│被告2人共乘機 │
│    │下午2時     │莊敬路289巷5│      │只，內有現金10│車自後方搶奪步│
│    │            │衖內        │      │0元、LV皮夾1個│行之被害人皮包│
│    │            │            │      │、身分證、駕照│後逃逸。      │
│    │            │            │      │、健保卡、信用│              │
│    │            │            │      │卡、提款卡、軍│              │
│    │            │            │      │人補給證、議會│              │
│    │            │            │      │助理證、行動電│              │
│    │            │            │      │話1支         │              │
├──┼──────┼──────┼───┼───────┼───────┤
│八  │95年12月23日│臺北市中山區│李佳容│女用皮包 1只，│被告2人共乘機 │
│    │下午6時30分 │華陰街28號前│      │內有現金 6,000│車自後方搶奪步│
│    │            │            │      │元、台新銀行信│行之被害人肩背│
│    │            │            │      │用卡、臺灣企銀│皮包後逃逸。  │
│    │            │            │      │金融卡、汽車駕│              │
│    │            │            │      │照、機車行照、│              │
│    │            │            │      │「比活力運動俱│              │
│    │            │            │      │樂部」會員卡各│              │
│    │            │            │      │1 張、皮夾、化│              │
│    │            │            │      │妝包各1個、Nok│              │
│    │            │            │      │ia手機1支（內 │              │
│    │            │            │      │有0000000000號│              │
│    │            │            │      │SIM卡）       │              │
├──┼──────┼──────┼───┼───────┼───────┤
│九  │95年12月25日│臺北縣中和市│丙○○│女用皮包 1只、│被告2人共乘機 │
│    │下午7時11分 │南山路 399巷│      │內有現金 6,000│車自後方搶奪步│
│    │            │10號前      │      │元、 Nokia、三│行之被害人肩背│
│    │            │            │      │星手機各1支（ │皮包後逃逸。  │
│    │            │            │      │內分別為092110│              │
│    │            │            │      │4496、00000000│              │
│    │            │            │      │12號SIM卡）、 │              │
│    │            │            │      │金融卡3張、汽 │              │
│    │            │            │      │車駕照、健保卡│              │
│    │            │            │      │各1張、照片、 │              │
│    │            │            │      │化妝包、鑰匙1 │              │
│    │            │            │      │串            │              │
├──┼──────┼──────┼───┼───────┼───────┤
│十  │95年12月27日│臺北市文山區│丁○○│LV皮包 1只，內│被告己○○騎機│
│    │下午2時     │羅斯福路 5段│      │有現金 2,000元│車搭載被告楊素│
│    │            │236巷內     │      │、手機1支（內 │月，由癸○○伸│
│    │            │            │      │有0000000000號│手將步行之被害│
│    │            │            │      │SIM卡）、身分 │人手持手提包搶│
│    │            │            │      │證、健保卡、駕│走後逃逸。    │
│    │            │            │      │照、行照、郵局│              │
│    │            │            │      │金融卡各1張、 │              │
│    │            │            │      │印章、珍珠耳環│              │
│    │            │            │      │、鑰匙1串     │              │
├──┼──────┼──────┼───┼───────┼───────┤
│十一│95年12月27日│臺北市中正區│甲○○│女用皮包 1只，│被告2人共乘機 │
│    │下午6時15分 │南昌路1段126│      │內有現金 100元│車自後方搶奪騎│
│    │            │巷內        │      │、上海商業銀行│乘腳踏車之被害│
│    │            │            │      │萬事達信用卡2 │人置於腳踏車前│
│    │            │            │      │張、記事本1本 │方菜籃內皮包後│
│    │            │            │      │、建成中醫醫院│逃逸。        │
│    │            │            │      │掛號收據1張、 │              │
│    │            │            │      │2000元新光三越│              │
│    │            │            │      │禮券          │              │
├──┼──────┼──────┼───┼───────┼───────┤
│十二│95年12月27日│臺北市中正區│子○○│咖啡色手提包 1│被告2人共乘機 │
│    │下午6時40分 │三元街 212巷│      │只，內有現金1,│車自後方搶奪步│
│    │            │14號前      │      │000 元、黑色長│行之被害人手持│
│    │            │            │      │皮夾、黑色名片│手提包後逃逸。│
│    │            │            │      │夾各 1個、玉山│              │
│    │            │            │      │銀行、匯豐銀行│              │
│    │            │            │      │、郵局之金融卡│              │
│    │            │            │      │、玉山銀行、匯│              │
│    │            │            │      │豐銀行、臺新銀│              │
│    │            │            │      │行之信用卡、健│              │
│    │            │            │      │保卡、身分證、│              │
│    │            │            │      │機車駕照、匯豐│              │
│    │            │            │      │銀行員工識別證│              │
│    │            │            │      │各1張         │              │
└──┴──────┴──────┴───┴───────┴───────┘
